【裁判字號】    90,訴,850
【裁判日期】    901226
【裁判案由】    侵權行為損害賠償
【裁判全文】
臺灣屏東地方法院民事判決  九十年度訴字第八五○號
    原      告  許  端
                吳文靖
                吳嘉華
    訴訟代理人  甲○○
    被      告  乙○○
右當事人間請求侵權行為損害賠償事件，本院判決如左：
    主      文
被告應給付原告許端、甲○○各新台幣參拾伍萬元；應給付原告吳文靖、吳嘉華各新
台幣壹拾伍萬元，及均自民國九十年十二月十三日起至清償日止，按週年利率百分之
五計算之利息。
訴訟費用由被告負擔。
本判決於原告許端、甲○○分別以新台幣壹拾萬元供擔保；於原告吳文靖、吳嘉華分
別以新台幣伍萬元供擔保後，各得為假執行。
    事      實
甲、原告方面：
一、聲明：求為判決(一)被告應給付原告各如主文第一項所示金額及自準備書狀繕本送
    達翌日（即九十年十二月十三日）起至清償日止，按週年利率百分之五計算之利
    息。(二)願供擔保，請准為假執行宣告。
二、陳述：
(一)被告乙○○於民國八十八年九月二十一日下午六時許，駕駛車號VZ－1012自小客
    車，沿時速限制四十公里屏縣崁頂鄉○○路以時速一百公里之速度超速高速行駛
    ，追撞原告之夫、之父吳國勝之機車，致被害人吳國勝死亡。被告上開過失致人
    於死侵權行為事實，業經台灣高等法院高雄分院刑事庭判處被告有期徒刑一年確
    定。
(二)查原告等係被害人之配偶及子女，因被告之侵權行為而受有下列之損失：
  (一)喪葬費用：因被害人死亡致原告甲○○花費喪葬費新台幣（下同）二十萬元。
  (二)扶養費用：被害人死亡時原告許端五十二歲，得受約二十五年之扶養，故向被告
    請求一百二十五萬元之扶養費用，扣除汽車強制險後，被告應給付原告五萬元。
  (三)精神慰撫金：原告等因丈夫及父親受害死亡，受有精神上之痛苦，是原告許端請
    求三十萬元之精神慰撫金、原告吳文靖請求十五萬元之精神慰撫金、原告吳嘉華
    請求十五萬元之精神慰撫金、原告甲○○請求十五萬元之精神慰撫金。
    以上合計被告應給付原告許端三十五萬元、應給付原告吳文靖十五萬元、應給付
    原告吳嘉華十五萬元、應給付原告甲○○三十五萬元，為此爰依民法第一八四條
    、第一九二條及一九四條之規定，請求判決如訴之聲明。
三、證據：提出台灣高等法院高雄分院八十九年度交上易字第五八號過失致死案件刑
    事判決一件為證。
乙、被告方面：
一、聲明：求為判決原告之訴及假執行之聲請均駁回。
二、陳述：
(一)本件原告起訴主張：被告於八十八年九月廿一日駕車撞死吳國勝等事實，請求被
    告應給付原告一百萬元云云，惟查本件車禍之發生，死者吳國勝亦與有過失，依
    民法第二百十七條第一項之規定：「損害之發生或擴大，被害人與有過失者，法
    院得減輕賠償金額，或免除之。」請求鈞院予以減輕或免除之。
(二)對台灣高等法院高雄分院八十九年度交上易字第五八號過失致死刑事判決所載本
    件行車事故之肇事經過無意見。原告就其喪葬費之請求並未提出相關收據，其應
    舉證證明確支出其所主張之數額，如原告未能舉證以明之，則在二十五萬元數額
    之範圍內不予爭執，但逾上開數額部分則否認之。又被告並無不動產，亦無積蓄
    ，現復處在待業狀態中，且有配偶子女需被告扶養，無何資力得以賠償原告。
(三)對於原告許端主張因其夫吳國勝死亡，致其受有二十五年之受扶養年數計一百二
    十五萬元之扶養權利之損害之事實不爭執。但就本件車禍之發生，吳國勝亦與有
    過失，至少須負一半之肇事責任，應依此減輕被告之賠償金額，而就慰撫金部分
    亦應斟酌與有過失之情形。
丙、本院依職權調閱本院八十九年度交訴字第一三號過失致死案件刑事卷。
    理      由
一、本件原告主張被告於八十八年九月二十一日下午六時許，駕駛自用小客車沿時速
    限制四十公里之屏縣崁頂鄉○○路，以時速一百公里超速行駛，追撞同向由原告
    許端之夫即其餘原告之父吳國勝所駕機車，因而致吳國勝傷重不治死亡，爰依侵
    權行為法律關係，訴請被告應賠償原告因此所受之損害。而被告則以本件行車事
    故之發生，被害人吳國勝亦與有過失，依法應減輕或免除被告之賠償金額等語，
    資為抗辯。
二、查原告主張被告於前開時間駕自用小客車沿屏縣崁頂鄉○○路以時速一百公里超
    速行駛，追撞同向由原告許端之夫即其餘原告之父吳國勝所駕機車，因而致吳國
    勝傷重不治死亡，被告並因上開過失行為，經台灣高等法院高雄分院判處其罪刑
    確定之事實，業據原告提出該法院八十九年度交上易字第五八號過失致死刑事判
    決為證，復為被告所不爭執，堪信原告此部分主張為實在。至被告雖以前揭情詞
    置辯，然據本件刑事案卷之台灣屏東地方法院檢察署八十八年度相字第五七０號
    卷所附屏東縣警察局東港分局填報之道路交通事故調查報告表所示，系爭肇事路
    段崁頂鄉○○路二三二號前，為寬七公尺、直路、無號誌、限速四十公里之雙線
    道，肇事後吳國勝所駕機車在往崁頂方向之車道內留有由道路中心線向右偏斜至
    近道路邊線處計二十九公尺長之刮地痕，機車倒地後其前後輪各距道路邊線０．
    三及０．七公尺；而被告所駕小客車則由道路中心線向左偏斜並越出道路邊線，
    在來向車道內留有長五一．八公尺之煞車痕，距該煞車痕之起點四四．一公尺即
    在被告所駕小客車後方七．五公尺之道路邊線處並留有血跡，該小客車於撞擊後
    其右前側車燈處受損及右前方擋風玻璃破裂。又被告於刑事案件偵審中則供稱：
    「我是由潮州往崁頂方向，該機車與我同向行駛在我前方，肇事前機車突然自我
    右邊切換至路中間欲越過馬路，我車子受損都位在右前側車燈處及前右擋風玻璃
    破損。開車前我沒有喝酒，當時車速約一百公里左右，我有駕照。」（見相驗卷
    9.訊問筆錄）；「時速是一百公里，當時有注意到他，但他沒有打方向燈就
    要左轉，我開太快，所以閃避不及才撞到他，在路中央左右。」（見第一審1.
    審判筆錄）；「我當時時速正常，因見他忽然轉過來，一時緊張踩錯油門所致
    。」（見刑事第二審3.訊問筆錄）。綜據上情，本件行車事故之發生，乃被
    告駕自用小客車在限速四十公里之雙線道以時速一百公里超速行駛，其在該直線
    路段於遠距離以外已見及吳國勝駕機車同向行駛，惟猶未予減速慢行，迨吳國勝
    所駕機車因擬橫越來向車道而向左轉，並已達道路中心線處時，被告反應失當，
    見狀竟突偏左行駛，致小客車右前側撞及吳國勝所駕機車，因而肇致機車受撞後
    向右倒地，並因撞擊力過巨致刮地滑行二十九公尺，而吳國勝則撞及小客車右側
    擋風玻璃後，隨小客車之行進方向而倒臥在對向車道之邊線處。按汽車在同一車
    道行駛時，除擬超越前車外，後車與前車之間應保持隨時可以煞停之距離；又汽
    車行駛時，駕駛人應注意車前狀況及兩車併行之間隔，並隨時採取必要之安全措
    施，道路交通安全規則第九十四條第一項及第三項定有明文。被告駕小客車發現
    前方有機車在同一車道行駛，竟猶超速行駛，且未注意前車之行動，保持隨時可
    以煞停之距離，而於機車向左行駛並已達道路中心線處時，竟反應失當突亦隨同
    偏左行駛，因而肇致本件行車事故，顯難辭過失之責。至被告雖辯稱被害人吳國
    勝亦與有過失云云，然吳國勝駕機車在同一車道前方行駛，其向左轉而擬橫越來
    向車道時，既已達道路中心線處，僅因被告超速行駛且反應失當，以致釀成事故
    ，尚難認吳國勝上開駕駛行為亦同為肇事之原因，即台灣省高屏澎區車輛行車事
    故鑑定委員會就本件鑑定結果，亦認：「一乙○○駕駛小客車超速行駛未注意車
    前狀況為肇事原因。二吳國勝無肇事因素。」有該鑑定委員會高屏澎鑑字第一五
    四八號鑑定意見書附在台灣屏東地方法院檢察署相驗卷宗可稽，被告所辯，尚非
    可取。
三、被告就本件行車事故之發生既有過失，則對原告因此所受之損害，即應依法負賠
    償之責任。爰審酌原告各得請求賠償之項目及數額如次：
  (一)喪葬費用部分：
    原告主張被害人吳國勝因本件行車事故傷重不治死亡，致原告甲○○支出喪葬費
    二十萬元等情，被告就該額範圍內之喪葬費支出並不爭執（見本院九十年十一月
    二十八日言詞辯論筆錄），則依民法第一百九十二條第一項規定，原告甲○○請
    求被告賠償其所支出上開喪葬費之金額，於法即無不合，應予准許。
  (二)法定扶養權利之損害部分：
    原告許端主張其為被害人吳國勝之配偶，於吳國勝死亡時其年五十二歲，尚得受
    二十五年之扶養，故得向被告請求賠償一百二十五萬元之扶養權利之損害，經扣
    除其已向強制汽車責任險之保險人領保險金一百二十萬元後，請求被告尚應給付
    五萬元。就此亦為被告所不爭執（見本院九十年十二月十二日言詞辯論筆錄），
    則原告許端依民法第一百九十二條第二項規定，請求被告賠償其上開金額，於法
    自屬正當有據，應准許之。
  (三)非財產上之損害賠償部分：
    原告主張其夫或父因被告之過失行為肇致死亡，致受有精神上之痛苦，而請求被
    告應給付原告許端三十萬元之慰撫金；原告吳文靖、吳嘉華、甲○○則各請求被
    告應給付十五萬元之慰撫金。經本院斟酌兩造之身分地位及經濟能力等各項情狀
    ，認原告請求之各該金額尚屬相當，均應予准許。
四、綜上所述，本件原告依侵權行為法律關係，得請求被告賠償之項目及數額，原告
    許端為法定扶養權利之損害一百二十五萬元及慰撫金三十萬元，經扣除其已向強
    制汽車責任險之保險人領保險金一百二十萬元部分，被告尚應給付其三十五萬元
    ；原告甲○○為其所支出之喪葬費用二十萬元及慰撫金十五萬元，合計被告應給
    付金額為三十五萬元；而被告對於原告吳文靖及吳嘉華則應給付慰撫金各為十五
    萬元。原告各就上開金額之請求，於法洵無不合，均應予准許。又原告陳明願供
    擔保，聲請為假執行之宣告，經核亦無不合，爰各酌定相當之擔保金額，併准許
    之。
據上論結，本件原告之訴為有理由，並依民事訴訟法第七十八條、第三百九十條第二
項，判決如主文。
中      華      民      國    九十      年      十二    月    二十六    日
                                        臺灣屏東地方法院民事第二庭
~B法      官  洪  有  川
右為正本係照原本作成。
如對本判決上訴應於判決送達後二十日內向本院提出上訴狀。
~B法院書記官  陳  惠  蓉
中      華      民      國    九十      年      十二    月    二十六    日


司法院資訊處製作；財團法人民間司法改革基金會備份。
